臺灣高雄地方法院民事判決　　　　　　 109年度訴字第1370號
原　　　告　蔡洋廉　
　　　　　　李玉珍　
共　　　同
訴訟代理人　黃叙叡律師
被　　　告　丁原智　

上列當事人間請求侵權行為損害賠償事件，本院於民國110 年 9
月29日言詞辯論終結，判決如下：
    主      文
被告應給付原告蔡洋廉新臺幣壹佰陸拾萬元，及自民國一一○年
一月二日起至清償日止，按週年利率百分之五計算之利息。
被告應給付原告李玉珍新臺幣壹佰肆拾萬元，及自民國一一○年
一月二日起至清償日止，按週年利率百分之五計算之利息。
訴訟費用由被告負擔。
本判決第一項於原告蔡洋廉以新臺幣伍拾參萬肆仟元為被告供擔
保後，得假執行；但被告如以新臺幣壹佰陸拾萬元為原告預供擔
保，得免為假執行。
本判決第二項於原告李玉珍以新臺幣肆拾陸萬柒仟元為被告供擔
保後，得假執行；但被告如以新臺幣壹佰肆拾萬元為原告預供擔
保，得免為假執行。
    事實及理由
壹、程序方面：
一、按言詞辯論期日，當事人之一造不到場者，得依到場當事人
    之聲請，由其一造辯論而為判決；不到場之當事人，經再次
    通知而仍不到場者，並得依職權由一造辯論而為判決。民事
    訴訟法第385 條第1 項定有明文。本件被告經本院合法通知
    於民國110 年2 月8 日、同年3 月24日、同年5 月3 日、同
    年8 月4 日、同年9 月29日到場，均無正當理由未於言詞辯
    論期日到場，核無民事訴訟法第386 條各款所列情形，爰依
    民事訴訟法第385 條第1 項後段規定，依職權由原告為一造
    辯論而為判決。
二、按訴狀送達後，原告不得將原訴變更或追加他訴，但請求之
    基礎事實同一者，不在此限，民事訴訟法第255 條第1 項但
    書第2 款定有明文。本件原告起訴時係依民法第184 條第 1
    項侵權行為起訴，嗣於110 年9 月29日言詞辯論期日時，主
    張被告受有新臺幣（下同）160 萬元、140 萬元之利益，亦
    屬不當得利，追加民法第179 條不當得利為請求權基礎，並
    請求擇一為原告勝訴判決（見本院訴字卷第273 、276 頁）
    ，就原告追加請求權基礎部分，與原請求均係主張返還原告
    所交付被告之同筆款項行為，且訴訟資料可相互流用，原告
    請求之利益在社會生活上可認同一，為避免審理之重複，應
    認原告追加請求權基礎與起訴事實間，具請求基礎事實之同
    一性，而與前開規定相符，應予准許。
貳、實體方面：
一、原告主張：被告於106 年間假冒齊○營造股份有限公司（下
    稱齊○公司）之高階主管，在外佯稱可以開發商價格出售興
    富發建設股份有限公司所推出位在左營區博愛路之「博愛香
    榭建案」預售屋保留戶（下稱系爭保留戶），訴外人蘇○祥
    （原名：蘇○龍）因而向被告購買1 戶預售屋，被告詢問蘇
    ○祥可否介紹他人購買，蘇○祥因而將此訊息告知從事房地
    產之訴外人張○忠，張○忠得知此訊息後，先於106 年12月
    間找到原告蔡洋廉購買上開預售屋，張○忠告知原告蔡洋廉
    第1 期換約款為60萬元，原告蔡洋廉遂於106 年12月26日將
    60萬元匯款至張○忠管理之帳戶（設於中國信託銀行青年分
    行、帳號：000000000000、戶名：高鼎室內裝潢有限公司帳
    戶，下稱系爭帳戶）後，由張○忠之妻院○評於106 年12月
    26日代理原告蔡洋廉匯款60萬元至被告之玉山銀行大順分行
    0000000000000 號帳戶。張○忠明知被告僅要求原告蔡洋廉
    支付100 萬元之第2 期自備款，竟意圖為自己不法之所有，
    向原告蔡洋廉佯稱應再支付170 萬元自備款，致原告蔡洋廉
    陷於錯誤，誤信170 萬元均是給被告之自備款，而於107 年
    1 月5 日連同給張○忠之介紹預售屋買賣紅包1 萬元，以匯
    款方式交付171 萬元至張○忠所使用之系爭帳戶，張○忠取
    得該筆匯款後，僅交付100 萬元予蘇秉祥代為轉交被告，其
    餘70萬元則供張世忠花用。張世忠復於107 年1 月間透過訴
    外人謝○彬尋得原告李玉珍購買上開預售屋，張○忠明知被
    告要求之自備款僅140 萬元，竟意圖為自己不法之所有，向
    原告李玉珍謊稱自備款為250 萬元，致原告李玉珍陷於錯誤
    ，誤信250 萬元均是給付予被告之購屋款，而先後於107 年
    1 月29日、同年2 月1 日匯款60萬元及190 萬元至張○忠所
    使用之系爭帳戶，張世忠取得匯款後，僅匯款共計140 萬元
    至蘇○祥之高雄民壯郵局帳號00000000000000號帳戶，請蘇
    ○祥代為轉交被告，其餘100 萬元則供張○忠花用。原告分
    別與被告簽立之保留戶契約及給付之預付款、仲介費如附表
    所示，被告並偽造齊○公司之印章蓋用於該等保留戶契約書
    。嗣原告接獲法務部調查局高雄市調查處通知並前往製作筆
    錄，始知受騙。由上開過程觀之，被告既非齊○公司之高階
    主管，實際上亦無位在左營區博愛路之「博愛香榭建案」預
    售屋可供原告購買，竟提供偽造之保留戶契約予原告，使原
    告誤信真有上開預售屋可買受，原告蔡洋廉、李玉珍並分別
    交付160 萬元（簽約款60萬元＋第2 期自備款100 萬元）、
    140 萬元之購屋款予被告。被告前揭詐欺、偽造文書之舉，
    自構成侵權行為，致原告受有損害，而應負損害賠償責任（
    張○忠業已與原告達成和解），故原告蔡洋廉向被告請求賠
    償160 萬元、原告李玉珍向被告請求賠償140 萬元，自屬有
    據。再者，被告受有上開160 萬元、140 萬元之利益，並無
    法律上原因，且致原告受有損害，故原告亦得依民法第179
    條規定請求被告返還上開160 萬元、140 萬元。原告爰依民
    法第184 條第1 項、第179 條規定，請求被告負損害賠償責
    任、返還不當得利擇一為原告勝訴之判決等語。並聲明：㈠
    被告應給付原告蔡洋廉160 萬元，及自起訴狀繕本送達翌日
    起至清償日止，按年息5 ％計算之利息。㈡被告應給付原告
    李玉珍140 萬元，及自起訴狀繕本送達翌日起至清償日止，
    按年息5 ％計算之利息。㈢願供擔保，請准宣告假執行。
二、被告經通知均未以書狀為聲明或陳述。
三、本院之判斷：
  ㈠按因故意或過失，不法侵害他人之權利者，負損害賠償責任
    。故意以背於善良風俗之方法，加損害於他人者亦同，民法
    第184 條第1 項定有明文。本件原告主張被告佯稱持有系爭
    保留戶，並偽造保留戶契約，使原告蔡洋廉、李玉珍陷於錯
    誤而分別匯付160 萬元、140 萬元至系爭帳戶，並經由張○
    忠、蘇○祥轉匯、轉交給被告等節，業據提出系爭保留戶保
    留契約2 份、原告蔡洋廉於106 年12月26日及107 年1 月5
    日之匯款單影本、原告李玉珍於107 年1 月29日及107 年2 
    月1 日之匯款單影本、原告李玉珍配偶微信對話截圖、本院
    108 年度訴字第306 號民事判決乙份、臺灣高雄地方檢察署
    （下稱雄檢）107 年度偵字第16846 號、108 年度偵字第16
    053 號、109 年度偵字第13071 號起訴書乙份、雄檢108 年
    度偵字第16053 號案件之109 年4 月17日、109 年6 月10日
    、109 年10月20日、109 年11月20日訊問筆錄、張○忠109
    年4 月10日警詢筆錄、蘇○祥109 年4 月28日警詢筆錄等證
    為佐（見本院審訴卷第17至44頁、本院訴字卷第23至59、28
    1 至313 頁），且證人蘇○祥於本院審理時亦到庭證稱：有
    將張○忠所交付之一筆100 萬元及另一筆80萬元或60萬元之
    現金全數轉交給被告，當時被告女朋友楊○瑀也在場，偵查
    中所述另外一筆60萬元定金與上開二筆不同，這2 個要買保
    留戶的，張○忠交給伊的錢，伊全部都交給被告，因為伊自
    己也有賺了，伊自己本身也買了一戶，比市價更低，還送了
    2 個停車位，因為錢是伊去收的，張○忠不認識被告，所以
    張○忠都請伊轉交等語明確（見本院訴字卷第269 至273 頁
    ）。足認原告主張被告偽造系爭保留戶契約書，致其等陷於
    錯誤簽立系爭保留戶契約書並給付如附表所示款項予被告等
    情，確屬有據。準此，被告應就其所為之上揭侵權行為，負
    民法第184 條第1 項規定之損害賠償責任。
  ㈡又按給付無確定期限者，債務人於債權人得請求給付時，經
    其催告而未為給付，自受催告時起，負遲延責任。其經債權
    人起訴而送達訴狀，或依督促程式送達支付命令，或為其他
    相類之行為者，與催告有同一之效力；遲延之債務，以支付
    金錢為標的者，債權人得請求依法定利率計算之遲延利息；
    應付利息之債務，其利率未經約定，亦無法律可據者，週年
    利率為5 ％，民法第229 條第2 項、第233 條第1 項前段及
    第203 條分別定有明文。本件因侵權行為所生之損害賠償債
    權，為給付無確定期限之債權，又係以支付金錢為標的，應
    於被告受催告履行而未履行，始發生遲延責任。又被告送達
    之處所不明，本院依職權為公示送達，並於109 年11月2 日
    登載於司法院網站，經60日即110 年1 月1 日發生送達效力
    乙情，有司法院網頁資料可憑（見本院訴字卷第15至19頁）
    ，則原告依前揭被告所應賠償之金額，請求被告應給付自起
    訴狀繕本送達翌日即110 年1 月2 日起至清償日止，按週年
    利率5 ％計算之利息部分，亦屬有據，應予准許。
四、綜上所述，原告蔡洋廉、李玉珍依侵權行為法律關係，分別
    請求被告給付160 萬元、140 萬元，及自110 年1 月2 日起
    至清償日止，按週年利率5 ％計算之利息，為有理由，應予
    准許。至原告雖另主張依不當得利之法律關係請求本院擇一
    有利者為判決，惟本院既已依侵權行為之法律關係就原告此
    部分之請求予以准許，自無庸就其餘請求權再予審究，附此
    敘明。
五、原告陳明願供擔保，聲請宣告假執行，經核合於法律規定，
    爰酌定相當之擔保金額宣告之，並依民事訴訟法第392 條第
    2 項規定，依職權宣告被告得預供擔保免為假執行。
六、訴訟費用負擔之依據：民事訴訟法第78條。
中    華    民    國   110    年    10    月    29    日
                    民事第五庭法  官  鄭靜筠
以上正本係照原本作成。
如對本判決上訴，須於判決送達後20日內向本院提出上訴狀。如
委任律師提起上訴者，應一併繳納上訴審裁判費。
中    華    民    國   110    年    10    月    29    日
                              書記官  李方云
 
◎附表：
┌──┬───┬─────┬───────┬──────────────────────────────┐
│編號│原告  │保留戶別  │簽約日（民國）│原告已給付之金額（如未特別標明即為新臺幣）                  │
├──┼───┼─────┼───────┼────────┬───────────────┬─────┤
│ ⒈ │蔡洋廉│A 棟12樓  │107年1月2日   │簽約金60萬元：  │預付款170萬元、仲介費1萬元：  │合計：    │
│    │      │（含編號B2│              │於民國106 年12月│於107 年1 月5 日匯款至系爭帳戶│231萬元   │
│    │      │：12、13號│              │26日匯款至系爭帳│。                            │（其中共交│
│    │      │車位）    │              │戶。            │※其中100 萬元由蘇秉祥代為轉交│予被告 160│
│    │      │          │              │※全數匯至被告玉│  被告。                      │萬元）    │
│    │      │          │              │  山銀行帳戶    │                              │          │
├──┼───┼─────┼───────┼────────┼───────────────┼─────┤
│ ⒉ │李玉珍│A 棟23樓  │107年1月30日  │簽約金60萬元：  │①預付款190萬元：             │合計：    │
│    │      │（含編號B2│              │於107 年1 月29日│  於107 年2 月1 日匯款至系爭帳│254萬元   │
│    │      │：72、73號│              │匯款至系爭帳戶。│  戶。                        │（人民幣部│
│    │      │車位）    │              │※由蘇○祥代為轉│②仲介費人民幣1萬元：         │分以匯率 1│
│    │      │          │              │交被告。        │  由原告李玉珍之配偶林○興以微│：4 折合為│
│    │      │          │              │                │  信轉帳予張○忠之友人（微信暱│新臺幣）  │
│    │      │          │              │                │  稱「龍大」）。              │（其中共交│
│    │      │          │              │                │※其中80萬元由蘇○祥代為轉交被│予被告 140│
│    │      │          │              │                │告。                          │萬元）    │
└──┴───┴─────┴───────┴────────┴───────────────┴─────┘